臺灣高等法院高雄分院刑事判決       100年度上訴字第1220號
上  訴  人
即  被  告  郭威呈
選任辯護人  許惠珠律師
選任辯護人  洪世崇律師
上列上訴人因被告妨害自由等案件，不服臺灣高雄地方法院100
年度訴字第321 號中華民國100 年6 月8 日第一審判決（起訴案
號：臺灣高雄地方法院檢察署99年度偵字第17716 號），提起上
訴，本院判決如下：
     主  文
上訴駁回。
     事  實
一、郭威呈（綽號「阿Ｑ」）因認先前遭羅亦翔詐賭，致有賭債
    之糾紛，二人相約於民國99年1 月14日晚間10時30分許，在
    高雄市○○區○○路682 號「金百宮釣蝦場」見面談判。詎
    郭威呈因不滿羅亦翔否認詐賭，竟當場與其所帶同之6 、7
    名不詳姓名成年男子，共同基於傷害之犯意聯絡，郭威呈先
    出拳朝羅亦翔臉部毆打，復持椅子而與其他分持椅子、木棍
    、酒瓶之不詳姓名成年男子，合力圍毆羅亦翔。羅亦翔帶同
    前來之友人鄭富鴻、劉永宏、王光輝等人欲上前救援，均遭
    上述不詳姓名之成年男子等人阻擋並驅出釣蝦場外。羅亦翔
    因遭郭威呈等人圍毆，致受有「腦震盪、頭皮撕裂傷、右臉
    擦傷、右手腕挫傷」等傷害。郭威呈見羅亦翔遭圍毆受傷後
    ，仍未罷休，欲押人逼債，另與上述不詳姓名成年男子其中
    2 人，共同基於剝奪他人行動自由犯意聯絡，於同日晚間10
    時45分許，由郭威呈指示上述2 名不詳姓名成年男子，一左
    一右架住羅亦翔之手臂，強行將羅亦翔拖入郭威呈所使用之
    車號不詳黑色三菱轎車後座，並由其中1 人駕車，另1 人在
    後座強壓及毆打羅亦翔頭部，郭威呈則乘坐在副駕駛座指示
    行車路線，並向羅亦翔恫稱：要將其活埋等語，以上述強暴
    、脅迫之方式，剝奪羅亦翔之行動自由，先後將羅亦翔帶往
    高雄市區某不詳賓館之逃生樓梯間停留約20分鐘、某不詳汽
    車旅館之房間內停留約1 小時，再轉往高雄市新興區○○○
    路「華納舞廳」之地下停車場，給予羅亦翔之友人王光輝探
    視之機會。郭威呈並於途中要求羅亦翔返還新臺幣（下同）
    100 萬元之賭資，因羅亦翔表示須聯繫其父親羅登棧籌款，
    郭威呈即與上述2 名不詳姓名成年男子，另共同基於恐嚇危
    害安全之犯意聯絡，由郭威呈以其持用之門號0000000000號
    行動電話，前後撥打羅登棧之門號0000000000號行動電話，
    先命羅亦翔向羅登棧告知還款金額，再由郭威呈於電話中向
    羅登棧恐嚇稱：「若不交付100 萬元，就要斷羅亦翔一手一
    腳，拖去活埋」等語，使羅登棧心生畏懼，遂依郭威呈指示
    ，於翌（15）日凌晨2 時15分許，經劉永宏陪同前往約定地
    點高雄市新興區○○○路與六合二路口「南星藥局」前，將
    現金50萬元併同票面金額50萬元支票1 張（發票人羅登棧、
    付款人大眾商業銀行、支票號碼RT-0000000號，嗣經羅登棧
    止付而退票），均交由郭威呈所指定之王光輝持往「華納舞
    廳」旁之檳榔攤，轉交予郭威呈。郭威呈則於電話確認王光
    輝已取得上述現金及支票後，先將羅亦翔載往高雄市三民區
    ○○○路100 號之「高雄醫學大學附設中和紀念醫院」外馬
    路旁，放羅亦翔下車，並以電話通知羅登棧，羅亦翔則自行
    搭乘計程車離開，並於當日凌晨2 時35分許，前往高雄長庚
    紀念醫院治療傷勢。郭威呈及上述2 名不詳姓名成年男子自
    99年1月14日晚間10時45分許，強押羅亦翔上車時起，迄翌
    （15）日凌晨2 時15分至2 時35分間某時，在上述醫院外，
    放羅亦翔下車時止，合計剝奪羅亦翔之行動自由達3 小時又
    30分嗣經羅亦翔及羅登棧報警處理，循線查獲。
二、案經羅亦翔、羅登棧訴由高雄市政府警察局三民第二分局報
    請臺灣高雄地方法院檢察署檢察官偵查起訴。
     理  由
壹、證據能力部分：
一、次按被告以外之人於偵查中向檢察官所為之陳述，除顯有不
    可信之情況者外，得為證據，刑事訴訟法第159 條之1 第2
    項規定明確。證人羅亦翔、羅登棧、劉永宏、鄭富鴻、王光
    輝於偵查中向檢察官所為之陳述，均係以證人身分經具結以
    擔保其陳述之可信性，且其後於原審審理時，均再次以證人
    身分到庭，賦予被告及辯護人詰問證人之機會，被告之對質
    詰問權已受保障，上述證人於審判中均未表示檢察官訊問時
    有何違法不當取證之情形，依偵查中陳述之客觀環境及條件
    ，並無顯不可信之情況，依刑事訴訟法第159 條之1 第2 項
    之規定，均得作為證據。
二、按被告以外之人於審判外之言詞或書面陳述，除法律有規定
    者外，不得作為證據；又被告以外之人於審判外之陳述，雖
    不符刑事訴訟法第159 條之1 至第159 條之4 之規定，而經
    當事人於審判程序同意作為證據，法院審酌該言詞陳述或書
    面陳述作成時之情況，認為適當者，亦得為證據；當事人、
    代理人或辯護人於法院調查證據時，知有第159 條第1 項不
    得為證據之情形，而未於言詞辯論終結前聲明異議者，視為
    有前項之同意。刑事訴訟法第159 條第1 項、第159 條之5
    定有明文。經查，本判決所引用之各項證據資料，其屬於被
    告以外之人於審判外之陳述者，均據本院於調查證據程序逐
    一提示並告以要旨，檢察官、被告均知該等證據為被告以外
    之人之審判外陳述，已表示同意作為證據（見本院卷第39頁
    、49頁反面）及未於言詞辯論終結前聲明異議，本院審酌上
    開證據作成時之情況，亦無不當取供等情形，認為以之作為
    本案之證據亦屬適當，依刑事訴訟法第159 條之5 規定，應
    有證據能力。
貳、實體部分：
一、訊據被告郭威呈於本院審理時對於傷害告訴人羅亦翔部分先
    予以否認，對於妨害自由或恐嚇犯行部分，則於原審及本院
    則自始矢口否認，於原審及本院辯稱：我之前在羅亦翔的賭
    場輸了120 萬元，後來發現他們詐賭，才去羅亦翔家找他要
    講清楚，有跟羅亦翔母親提到，嗣後是羅亦翔打電話主動約
    我到「金百宮釣蝦場」，還帶了10幾個人來，而我係自己一
    個人到場，沒有帶人，我去時羅亦翔已經在釣蝦場內坐著。
    談的過程有一點爭執，羅亦翔帶的10幾個人就過來打我。我
    朋友也在釣蝦場內釣蝦，看到我被打，就過來幫我，人都是
    他們打的。後來羅亦翔帶來的人都跑掉，我看到羅亦翔受傷
    ，我有看到他頭部被酒瓶打到，就開車載他去醫院，是他自
    己不進去醫院，車上只有我跟羅亦翔，是他自己要跟我把事
    情說清楚，才會上我開的黑色三菱轎車，跟我離開的，沒有
    人強押他。在半路上，羅亦翔他們的人一直打電話給我，有
    一個叫葉威的人打來，我問他如果他被詐賭的話，他會怎麼
    做，是葉威說會把詐賭的人斷手斷腳，我沒有對羅亦翔或他
    父親羅登棧講過要把羅亦翔斷手斷腳或拖去活埋這些話，也
    沒有載羅亦翔去賓館或汽車旅館，是羅亦翔朋友約我是約在
    華納舞廳，但羅亦翔說他難看，所以才在華納舞廳地下室談
    ，當時是羅亦翔不願意走，雖然當時在車上他頭部有流血，
    身上也有血跡，但他要跟我處理完賭債之後才要離開，嗣我
    有載他到高醫（高雄醫學大學附設中和紀念醫院）門口，羅
    亦翔說在這裡停就好，他就下車了。後來羅亦翔的朋友王光
    輝自己打電話給我，約我到「華納舞廳」旁檳榔攤，拿50萬
    元現金和1 張面額50萬元的支票給我，說要還我被詐賭的錢
    云云。
二、經查：
（一）被告郭威呈之綽號為「阿Ｑ」，其因認先前遭告訴人羅亦
      翔詐賭，而有賭債糾紛，二人相約於99年1 月14日晚間10
      時30分許，在上址「金百宮釣蝦場」見面，告訴人羅亦翔
      即在該釣蝦場內遭到群毆，致受有上述傷害，其後復為被
      告所使用之黑色三菱轎車所載，至翌（15）日凌晨2 時15
      分至2 時35分之間某時，在「高雄醫學大學附設中和紀念
      醫院」外下車，被告則於羅亦翔下車後，復在「華納舞廳
      」旁檳榔攤收受羅亦翔之友人王光輝所交付之現金50萬元
      ，及上述由羅亦翔之父親羅登棧所簽發、票面金額50萬元
      之支票1 張，該支票並經被告提示，惟因羅登棧已先辦理
      止付而退票不獲兌現等情，業據被告於警詢、偵查或原審
      審理中，已坦白承認（見警卷第1 至3 頁、偵卷第14至15
      頁、原審卷一第22頁、原審卷二第93、252 至257 頁），
      且經證人即告訴人羅亦翔、羅登棧、證人即羅亦翔之友人
      鄭富鴻、劉永宏、王光輝於偵查及原審審理中，分別證述
      明確（見偵卷第7 至8 、29至30、40至43、50至51頁、原
      審卷二第49至140 、182 至229 頁），復有兆豐國際商業
      銀行東高雄分行99年3 月2 日99兆銀東高營字第16號函暨
      附件即被告郭威呈帳戶基本資料、交易明細、高雄長庚紀
      念醫院99年1 月15日記載：告訴人羅亦翔受有「腦震盪、
      頭皮撕裂傷、右臉擦傷、右手腕挫傷」等傷害，於99年1
      月15日2 時35分於本院急診等之診斷證明書、指認照片（
      羅亦翔指認被告郭威呈）在卷為憑（見警卷第11至17頁）
      ，此部分之事實亦堪認定。
（二）被告郭威呈於警詢供述：我的綽號叫阿Q 。我的行動電話
      號碼是0000000000號，這支號碼的申設人是郭茂榮，我們
      是朋友關係。因為他買手機搭配門號，他沒有在使用，所
      以給我使用等語（見警卷第1 頁反面），並有通聯調閱查
      詢單在卷可憑（見警卷第10頁）；而證人羅登棧使用之行
      動電話係0000000000號，亦為證人羅登棧於警詢供證在卷
     （見警卷第6頁反面)，是上情尚堪認定。
（三）被告郭威呈傷害告訴人羅亦翔部分：
  1.證人羅亦翔於原審審理中證稱：我和朋友鄭富鴻、劉永宏、
    王光輝等人一起到釣蝦場赴約，郭威呈比我晚到，他進來時
    後面有好幾個人進來，郭威呈坐到我旁邊，有2 、3 個人站
    在他後面，看得出來是同一群人。郭威呈和我講話不到3分
    鐘就動手打我，他說我之前詐賭他，我說沒有，郭威呈說他
    聽不下去，就先出手用拳頭朝我的臉打，然後他的朋友就衝
    過來打我，包括站在他後面的人，最起碼有6 、7 個人分別
    拿椅子、木棒、酒瓶圍毆我，還有其他人在旁邊，郭威呈也
    有參與圍毆，拿椅子丟我的頭。至於我的朋友一個都沒過來
    幫我，可能是因為對方人多，我的朋友會怕還是怎樣，他們
    就往外閃了等語（見原審卷二第49至54、60至65、78至80頁
    ）。
  2.證人鄭富鴻於原審審理中證稱：羅亦翔叫我陪他去釣蝦場跟
    人家談事情，郭威呈比我們晚到，他進來時有一些人走進來
    ，郭威呈坐到羅亦翔旁邊，後面進來的人也坐到我們那一桌
    ，我就挪到桌子對面去。我有稍微聽到郭威呈說羅亦翔詐賭
    ，要他還錢，羅亦翔說他沒有詐賭，郭威呈就先出手打了羅
    亦翔一拳，坐在旁邊的那些人就全部圍過來打，我們要過去
    幫忙，但對方人比較多，我們反而被追出去，我被追到馬路
    上，就攔了計程車離開現場，我先打電話通知羅亦翔的家人
    說他被打，然後就去羅亦翔家等語（見原審卷二第95至109
    頁）。經核與其先前於偵查中之證述情節大致相合（見偵卷
    第29至30頁）。
  3.證人劉永宏於原審審理中證稱：羅亦翔叫我陪他去釣蝦場談
    事情，我們到釣蝦場坐了10幾分鐘後，郭威呈才進來，是一
    群人進來，一開始陪他進來的應該是2 、3 個人，但後來陸
    陸續續一直有人進來。郭威呈進來後坐到羅亦翔的旁邊，其
    他人就坐在旁邊或站在郭威呈後面。郭威呈和羅亦翔講一講
    後，就先出手打羅亦翔一拳，坐在郭威呈旁邊及站在身後的
    人就加入毆打羅亦翔，場面很混亂，乒乒乓乓的東西亂砸，
    羅亦翔被一群人圍著打，分別用拳頭或釣蝦場的椅子、酒瓶
    ，好像還有人拿棍子打羅亦翔的頭，郭威呈也在那群人裡面
    一直打羅亦翔，我在旁邊也不知道該如何幫忙，我也想要去
    救羅亦翔，但對方的人太多，我過去想要阻擋他們時，有一
    個很魁武的人站過來說「你想要做什麼」，要打我什麼的，
    所以我就退開了。我看到羅亦翔一直擋，被打到都是血，已
    經爬不太起來，一直掙扎，然後被他們拖出去，我就趕快離
    開，是王光輝載我離開的，我們去羅亦翔家裡，跟羅亦翔的
    母親說他被人家抓走了，後來王光輝先離開羅亦翔家等語（
    見原審卷二第113 至119 、123 至134 頁）。核與前於偵查
    中之證述情節亦大致相符（見偵卷第42頁）。
  4.證人羅亦翔、鄭富鴻、劉永宏於原審審理中之證述，與證人
    鄭富鴻、劉永宏於偵查中之證述，前後大致相合，且審酌三
    人所證述告訴人羅亦翔被傷害之情節，亦無相異之處，復與
    上述高雄長庚紀念醫院診斷證明書記載告訴人羅亦翔之傷勢
    「腦震盪、頭皮撕裂傷、右臉擦傷、右手腕挫傷」相符。被
    告雖於原審辯稱：是羅亦翔帶往上址釣蝦場之友人，先聯手
    毆打被告，被告未出手毆打告訴人羅亦翔，而是被告之友人
    恰巧在該釣蝦場釣蝦，見被告遭圍毆，出手解救而毆傷羅亦
    翔」云云，然此與證人羅亦翔、鄭富鴻、劉永宏證述不符，
    且依被告所提出「張倩華中醫診所」診斷證明書記載被告之
    傷勢「左手腕扭傷，局部壓痛明顯；關節活動不利，屈伸不
    便，活動功能受限」等情（見原審卷一第31頁），不僅不似
    遭群毆之傷勢，反以證人羅亦翔、鄭富鴻、劉永宏證述「被
    告先出拳毆打告訴人羅亦翔之臉部」等情，更有可能造成被
    告手腕扭傷之傷害。況被告復稱對於上述圍毆告訴人羅亦翔
    之人，均不熟識（見原審卷一第22頁），如此豈有主動為被
    告出手圍毆告訴人成傷之理，顯然違反常情，不足採信，應
    以證人羅亦翔、鄭富鴻、劉永宏此部分前後一致、互核相符
    之證述，較屬可採；此外，再參之被告嗣於本院審理時亦自
    陳：傷害部分我認罪等語以觀（見本院卷第52頁反面）。是
    被告確有帶同6 、7 名以上之不詳姓名成年男子，前往上址
    釣蝦場與告訴人羅亦翔談判，且因不滿告訴人否認詐賭，而
    與上述不詳姓名成年男子其中6 、7 人，以徒手或持椅子、
    木棍、酒瓶圍毆告訴人成傷之事實，已堪認定。
  5.至於證人王光輝於偵查及原審審理中證稱：其於被告與告訴
    人羅亦翔發生爭執時，即退避釣蝦場外，未看見現場衝突之
    情形，僅聽聞有丟擲酒瓶等聲響，直至聲響平靜後回到現場
    ，被告與告訴人已不見蹤影等語（見偵卷第40至41頁、原審
    訴字卷第207 頁）。證人即上址釣蝦場員工何榮楚則於原審
    審理中證稱：我聽到發生衝突時，人在釣蝦場2 樓，下樓後
    只見到許多人往外走，衝突已經結束了，並未看到本件衝突
    之具體情況等語（見原審卷二第181 頁）。是證人王光輝、
    何榮楚均未親見告訴人羅亦翔受傷經過，自無從作何證明，
    易言之，尚難以該2 人之證述，遽認被告無本件傷害告訴人
    羅亦翔之事實。
（四）被告郭威呈對告訴人羅亦翔剝奪行動自由部分：
  1.告訴人羅亦翔於99年1 月14日晚間10時30分許，在上址釣蝦
    場遭圍毆成傷後，隨即進入被告所使用之黑色三菱轎車，直
    至翌（15）日凌晨2 時15分至2 時35分間某時，方於「高雄
    醫學大學附設中和紀念醫院」外下車等情，業據被告供述明
    確（見警卷第2 、3 頁、原審卷二第252 、253 頁）。參以
    證人羅亦翔於原審審理中證稱：我在釣蝦場大概被打了5 分
    鐘左右，他們把我往釣蝦場外面拖，並繼續揍我，是兩個不
    認識的人1 左1 右各拖我1 隻手，從釣蝦場一直拖到郭威呈
    的車上，其中1 人坐到駕駛座，另1 人在後座壓住我，郭威
    呈最後上車，坐在副駕駛座，車上包括我一共4 個人。上車
    後，坐在後座後面那個人用手壓著我的頭，叫我不要抬頭，
    並打我的頭，我看不到車子行駛的路線，他們先把我帶到一
    間賓館，我不知道在哪裡，但我有看到上面有寫賓館，到賓
    館後，他們就叫我下車，在賓館逃生樓梯待了20分鐘左右，
    沒有進去房間，當時我已經被打到很嚴重了，連走路都有問
    題，怎麼可能還有辦法逃脫，是不認識的那兩個人在現場顧
    著我，此時郭威呈不見了，我不知道他去哪裡。後來郭威呈
    回來，又叫我上車，這次是帶我到汽車旅館，到汽車旅館門
    口「check in」時，他們將我的頭壓低，把車開進去，我不
    認識的那兩個人把我帶上去房間，郭威呈沒有上樓，我不知
    道他去哪裡，我和那兩個我不認識的人在汽車旅館待了1 小
    時左右。從汽車旅館出來後，郭威呈回來，他們又開車帶我
    去七賢路「華納舞廳」的地下室，郭威呈在路上先接到我朋
    友「阿威」（葉威）的電話，通話內容大致上是阿威問郭威
    呈為何把我押走。郭威呈講完電話後，就在車上對我說，叫
    我承認詐賭，說他輸了100 萬元，要我把他輸的錢還給他，
    不然要把我拖去活埋。我將我父親羅登棧的電話號碼告訴郭
    威呈，叫郭威呈打給我父親，由我先向我父親說郭威呈要拿
    10 0萬元，我父親說現在這麼晚了哪裡有錢，我請我父親去
    籌錢，這是在第1 通電話裡說的。後來在第二通電話裡，我
    父親說他只有50萬元現金及50萬元支票。之後我有聽到郭威
    呈於電話中叫一個人去向我父親拿錢，後來郭威呈的手機有
    響，他接到以後說「收到了」，就在高雄醫學院（高雄醫學
    大學附設中和紀念醫院）的大馬路旁邊停車，放我下車，不
    是要載我去看醫生。郭威呈是請王光輝去拿錢，因為我被帶
    到「華納舞廳」地下室時，王光輝有透過認識的朋友找到我
    ，他敲車窗問我有沒有怎麼樣，我說你回去跟我爸說要拿錢
    ，然後他就走了，我不知道他為何會知道我在『華納舞廳』
    的地下室。我被放回去之後，聽我父親說才知道錢和支票是
    我父親拿到「南星藥局」交給王光輝，但我不知道王光輝怎
    麼轉交給郭威呈等語（見原審卷二第54至60、65至77、81
    至93頁）。
  2.證人劉永宏於原審審理中證稱：我在釣蝦場看到羅亦翔被郭
    威呈他們圍毆，身上都是血，已經爬不太起來，然後我聽到
    他們說要把羅亦翔帶走，好像是被告講說「把他帶走」，就
    有兩個人架著羅亦翔架著拖出去，被告就在旁邊，羅亦翔一
    直在掙扎。我看到羅亦翔被他們帶走，我就離開釣蝦場，去
    羅亦翔家裡通知他母親。後來我還陪羅亦翔的父親拿錢去六
    合路的一間藥局交給王光輝。從我去羅亦翔家裡，一直到拿
    錢去六合路那裡，大概有2 、3 個小時。我在羅亦翔家裡這
    段期間，看見羅亦翔的父親都在講電話，我不確定他是在接
    電話還是打電話，但有聽到他大概在講要拿錢什麼的。我和
    羅亦翔的父親是去六合路的一間藥局前面，將錢交給王光輝
    ，因為王光輝說郭威呈叫他來拿錢，我不知道郭威呈為何要
    叫王光輝來拿錢，我們把錢交給王光輝時，他好像說有看到
    羅亦翔，王光輝說他會確定羅亦翔的安全後，才把錢交給郭
    威呈他們，叫我們放心。我們交錢給王光輝後差不多10幾分
    鐘，我們開車在路上，就接到電話通知說羅亦翔在高雄醫學
    院（高雄醫學大學附設中和紀念醫院）那裡等語（見原審卷
    二第118 至123 、130 至138 頁）。核與其先前於偵查中之
    證述情節大致相合（見偵卷第30頁）。
  3.證人即羅亦翔之父親羅登棧於警詢及原審審理中證稱：99年
    1 月15日凌晨，我下班回家途中接到我太太的電話，說羅亦
    翔被人押走，我回到家看到羅亦翔的朋友王光輝、劉永宏、
    鄭富鴻等人都在我家裡，我先報案說我的小孩子被擄走，派
    出所就派人來，之後沒多久我接到羅亦翔的電話，說他被綽
    號阿Ｑ的人（郭威呈）押走，叫我快籌錢把他弄回來，羅亦
    翔把電話拿給郭威呈聽，郭威呈說羅亦翔詐賭，他叫我拿
    100 萬元出來，不然要斷羅亦翔一手一腳，郭威呈要求我把
    錢拿給王光輝，由王光輝送過去給他。當時王光輝不在我家
    ，我和王光輝約在六合路、中山路口的南星藥局等，我在凌
    晨2 點15分許，和劉永宏一起去那裡把現金50萬元及大眾銀
    行票面金額50萬元，支票號碼0000000 號交給王光輝，因為
    王光輝與羅亦翔以及郭威呈兩方面都熟，所以郭威呈叫王光
    輝來拿。警察不知道這件事，因為郭威呈電話中叫我撤案，
    因為羅亦翔在他手中，所以我就把警察趕走了。我們把錢交
    給王光輝後，差不多2 、3 分鐘之後就接到電話，說羅亦翔
    在高雄醫學院（高雄醫學大學附設中和紀念醫院）那邊，結
    果羅亦翔自己先坐計程車回家了等語（見警卷第6 頁反面、
    第7 頁、原審卷二第183 至200 頁）。經核與其先前於偵查
    中之證述情節大致相合（見偵卷第50 -51頁）。
  4.證人王光輝於原審審理中證稱：羅亦翔與阿Ｑ（郭威呈）在
    釣蝦場發生衝突時，我就退到外面去，沒有看到羅亦翔被帶
    走。之後我去羅亦翔家裡，知道羅亦翔不見了。後來我向一
    個在「華納舞廳」當少爺（服務生）外號叫做「吉哥」的人
    ，打聽到羅亦翔的下落，「吉哥」叫我到「華納舞廳」去，
    我在「華納舞廳」的地下室看到羅亦翔，他坐在一輛黑色車
    子裡，叫我回去跟他父親說他因為詐賭的關係，要賠人家錢
    ，阿Ｑ（郭威呈）的意思是他在那邊輸了100 萬元。因為我
    有看過阿Ｑ（郭威呈），所以後來由我去送錢。羅亦翔的父
    親是在六合路一間「南星藥局」前面拿錢給我，由我拿去「
    華納舞廳」旁邊的檳榔攤交給郭威呈等語（見原審卷二第20
    7 至211 、217 至224 、227 至228 頁）。核與前於偵查中
    之證述，前後一致（見偵卷第41頁）。
  5.證人羅亦翔、劉永宏、羅登棧、王光輝於原審審理中之證述
    ，均與證人劉永宏、羅登棧、王光輝偵查中之證述前後一致
    ，且四人所證述之情節，大致相符。被告雖於原審及本院均
    辯稱：我是在釣蝦場看到羅亦翔被他人毆打成傷後，而羅亦
    翔的朋友都離開現場，才載羅亦翔要去醫院就醫，是羅亦翔
    自己上我的車的，車上只有我一個人駕駛，沒有人押他上車
    」云云。然證人羅亦翔、劉永宏、羅登棧均一致指述被告在
    上址釣蝦場強押告訴人羅亦翔上車，並剝奪羅亦翔行動自由
    ，被告亦自承羅亦翔係於99年1 月14日晚間10時45分許，在
    高雄市○○區○○路682 號「金百宮釣蝦場」上車，迄翌日
    凌晨2 時15分以後，才在高雄市三民區○○○路100 號之「
    高雄醫學大學附設中和紀念醫院」外之馬路旁下車，詳如前
    述；倘被告果真載羅亦翔就醫，則於深夜交通離峰時間，從
    位在高雄市○○區○○路682 號之釣蝦場，駕車前往同在三
    民區地址為十全一路100 號之「高雄醫學大學附設中和紀念
    醫院」，豈有時間長達3 小時又30分，又未將羅亦翔載往急
    診室，反而在醫院外之大馬路旁，放羅亦翔下車之理。被告
    於原審雖又辯稱：因前往醫院途中，一直有羅亦翔的家人或
    朋友打電話來，才停在同盟路上接聽電話，耽擱時間云云，
    然被告若真係載送羅亦翔就醫，而非押人逼債，剝奪羅亦翔
    之行動自由，衡情自應將電話交給羅亦翔接聽，由羅亦翔向
    家人、朋友說明原委，或讓告訴人羅亦翔下車自行就醫，何
    須虛耗自己時間，停在路旁接聽電話，時間更長達3 小時以
    上，實屬違背常情。被告此部分所辯，自不足採信，自應以
    證人羅亦翔、劉永宏、羅登棧、王光輝此部分證述，前後一
    致、互核相符，且過程亦與實際時間較為吻合，而屬可採，
    應堪認定被告確有與前述2 名不詳姓名成年男子，以前述強
    暴、脅迫方式，強押告訴人羅亦翔上車，剝奪其行動自由達
    3 小時又30分之事實甚明。
（五）恐嚇危害安全部分：
  1.證人羅亦翔於原審審理中證稱：我被強押上車後，從汽車旅
    館到「華納舞廳」地下室這段路程，在車上有聽到阿威（葉
    威）打電話給郭威呈，但我沒聽到阿威在電話中講要斷手斷
    腳的事情。但嗣後有對我說要100 萬元，不然要將我活埋；
    之後我請郭威呈打電話給我父親，第1 通電話只有講賠償賭
    資金額，請我父親籌錢；第2 通電話只有郭威呈和我父親通
    話，我在車上有聽到郭威呈對我父親說：如果沒有拿100 萬
    元出來，就要將我斷手斷腳，將我活埋這些話等語（見原審
    卷二第71-75 頁）。
  2.證人即羅亦翔之父親羅登棧於偵查及原審審理中具結證稱：
    郭威呈有打電話給我，叫我拿100 萬元出來，不然要斷羅亦
    翔一手一腳，要把他活埋，這些話是郭威呈電話中自己對我
    講的，不是羅亦翔跟我講的。我聽到郭威呈講這些話，當然
    會怕，因為羅亦翔的太太懷孕，還有一個小孩才一歲多，我
    怕如果沒有交錢給郭威呈，他真的會斷羅亦翔的一手一腳，
    他這種人真的會做等語（見偵查卷第8 頁、原審卷二第187
    、191 、193-194 、196 頁）。且證人劉永宏於原審審理中
    亦具結證稱：我在羅亦翔家裡的時候，羅亦翔的的父親講完
    電話後，有跟我們說郭威呈在電話中說要將羅亦翔斷手斷腳
    、活埋什麼的，好像要拿100 萬元等語（見原審卷二卷第13
    5 頁），二人證述互核相符。
  3.況且告訴人羅登棧接聽電話後，立即依被告之指示，於深夜
    不到3 小時內，籌措50萬元現金及上開面額50萬元之支票1
    張，前往上址「南星藥局」前，交由證人王光輝轉交予被告
    ，足見被告確有上述恐嚇言語，且已令告訴人羅登棧心生畏
    懼，始有可能順從被告要求，於深夜極短時間內籌款，甚至
    不待被告先放人或有其他保障，即輕率付款。被告所辯係告
    訴人羅登棧自願付款，並無恐嚇云云，應屬卸責之詞，難以
    採信。至於證人即羅亦翔之友人葉威雖於原審審理中證稱：
    我確有於羅亦翔被押走的期間，打電話給郭威呈，並於電話
    中提到若是抓到詐賭之人要讓他斷一手一腳等語（見原審卷
    二第233 至234 頁）。然證人葉威有無於電話中對被告提及
    所謂詐賭者要斷一手一腳等語，與被告有無另於電話中對告
    訴人羅登棧恐嚇稱：若不交付100 萬元，就要斷羅亦翔一手
    一腳，拖去活埋等語，兩者並無絕對關連，證人葉威縱有上
    述言語，亦無從遽論被告未對羅登棧為上述恐嚇言語，不足
    以作為有利於被告之證據。
（六）綜上所述，本件事證明確，被告前述犯行，均堪認定，應
      予依法論科。至於辯護人於原審時聲請調閱告訴人羅登棧
      持用行動電話0000000000號門號之通聯紀錄，及告訴人羅
      亦翔住處外監視錄影畫面，聲明待證事項分別為彈劾證人
      羅登棧所述與被告間之通話次數，及彈劾羅登棧所述被告
      曾帶人分別駕駛2 輛車至其住處外等語均非實在等情（見
      原審卷二第251 頁）。然告訴人羅登棧與被告間之通話次
      數，無礙於被告有無恐嚇言語之認定；而被告事前曾否駕
      車前往告訴人住處外，亦與本件傷害、剝奪行動自由及恐
      嚇危害安全等犯罪事實無甚關連，皆與待證事實無重要關
      係，均無再行調查之必要，併此敘明。
三、論罪科刑：
（一）按以強暴之方法剝奪人之行動自由時，若無傷害之故意，
      而於實施強暴行為之過程中，致被害人受有傷害，乃實施
      強暴之當然結果，固不另論傷害罪。惟妨害自由罪，並非
      以傷人為當然之手段，若行為人另具有傷害故意，且發生
      傷害結果，自應成立傷害罪名，如經合法告訴，即應負傷
      害罪責（最高法院94年度臺上字第4781號、93年度臺上字
      第3412號、89年度臺上字第4676號判決意旨參照）。被告
      郭威呈否認有何妨害自由犯行，辯稱其與告訴人羅亦翔相
      約在上址釣蝦場談判，原為質問告訴人有無詐賭及解決賭
      資糾紛，並非已有押人逼債之意，則其於談判當中因不滿
      告訴人否認詐賭，而出手傷害告訴人，應係單純基於傷害
      之犯意，與其後另起妨害自由之犯意有別，非屬妨害自由
      之手段，自應另論以傷害罪。
（二）又刑法第302 條以其他非法方法剝奪人之行動自由罪，所
      謂非法方法，包括強暴脅迫等情事在內。被告於妨害自由
      行為繼續中，如向遭剝奪行動自由之被害人恫稱「要將其
      活埋」云云，固應視為剝奪行動自由之部分行為，不另論
      同法第305 條之恐嚇危害安全罪（最高法院74年臺上字第
      3404號判例意旨參照）。惟此係指為剝奪被害人之行動自
      由而對其為言語脅迫而言，如對於剝奪行動自由之被害人
      以外之家人，另以加害被害人之生命、身體、自由之事，
      恐嚇該家人，致生危害於安全者，自不得視為剝奪行動自
      由之部分行為，應另論以恐嚇危害安全罪。本件被告郭威
      呈強押告訴人羅亦翔上車後，於車上向羅亦翔恫稱將其活
      埋等語，固屬剝奪行動自由之部分行為，不另論恐嚇危害
      安全罪；惟被告另於電話中對羅亦翔之父親羅登棧恫稱：
      「若不交付100 萬元（返還賭資），就要斷羅亦翔一手一
      腳，拖去活埋」等語，係另以加害羅亦翔之生命、身體、
      自由之事恐嚇其父羅登棧，使羅登棧心生畏懼，致生危害
      於安全，自非屬剝奪羅亦翔行動自由之部分行為，應另論
      以恐嚇危害安全罪。
（三）核被告郭威呈所為：(1)被告與不詳姓名成年男子6 、7 人
      圍毆告訴人羅亦翔部分，係犯刑法第277 條第1 項之傷害
      罪。(2)被告與上述不詳姓名成年男子其中2 人，自99年1
      月14日晚間10時30分許，在上址釣蝦場強押告訴人羅亦翔
      上車時起，迄翌日凌晨2 時15分至2 時35分之間某時，在
      「高雄醫學大學附設中和紀念醫院」外，放羅亦翔下車時
      止，合計剝奪羅亦翔之行動自由達3 小時又30分，係犯刑
      法第302 條第1 項之剝奪他人行動自由罪。(3)被告與上述
      2 名不詳姓名成年男子，於剝奪告訴人羅亦翔期間，另於
      電話中向告訴人羅登棧恫稱：「若不交付100 萬元，就要
      斷羅亦翔一手一腳，拖去活埋」，係犯刑法第305 條之恐
      嚇危害安全罪。被告就上述傷害罪部分，與合力圍毆告訴
      人羅亦翔之不詳姓名成年男子6 、7 人，有犯意聯絡及行
      為分擔；就剝奪他人行動自由、恐嚇危害安全罪部分，與
      上述2 名不詳姓名成年男子，有犯意聯絡及行為分擔，應
      分別論以共同正犯。被告所犯上述三罪，犯意各別，行為
      互殊，已如前述，應予分論併罰。
四、原審因而適用刑法第28條、第277 條第1 項、第302 條第1
    項、第305 條、第51條第5 款，刑法施行法第1 條之1 之規
    定，並審酌被告因認告訴人羅亦翔詐賭，致其損失賭資，竟
    夥同不詳姓名成年男子，先於談判時圍毆羅亦翔成傷，復押
    人逼債，以強暴脅迫手段，剝奪羅亦翔行動自由達3 小時又
    30分鐘，又以危害羅亦翔生命、身體之言語，恐嚇告訴人即
    羅亦翔之父親羅登棧，致羅亦翔受傷非輕，身心受創，並使
    羅登棧心理恐慌不已，法紀觀念淡薄，犯罪所生危害非屬輕
    微，迄未與告訴人父子達成和解，亦未曾表示任何歉意或賠
    償分文，檢察官據此請求從重量刑（見原審卷二第257 至25
    8 頁）；衡以被告於本案前尚無犯罪經判處徒刑之紀錄，有
    臺灣高等法院被告前案紀錄表在卷可查，素行尚可，其教育
    程度為高職畢業、業商、家境小康，有受詢問人基本資料表
    在卷可考（見警卷第1 頁），及其犯罪之動機、目的、手段
    、生活狀況、犯罪後態度等一切情狀，乃就被告郭威呈共同
    犯傷害罪部分，量處有期徒刑5月；就共同犯剝奪他人行動
    自由罪部分，量處有期徒刑10月；就共同犯恐嚇危害安全罪
    ，量處有期徒刑4 月，並定應執行刑為有期徒刑1 年6 月。
    本院核原判決認事用法，尚無不合，量刑亦屬允當，被告上
    訴意旨，就犯傷害部分以量刑太重，有違比例、公平原則；
    否認上開剝奪告訴人羅亦翔行動自由及前述恐嚇部分，並仍
    執上開陳詞指摘原判決不當，均非有理由，應予駁回。
五、至被告使用之門號0000000000號行動電話，未經扣案，且係
    其友人郭茂榮所有，有通聯調閱查詢單在卷可憑（見警卷第
    10頁），非屬被告所有，原審未予宣告沒收，亦無不合，附
    此敘明。
據上論斷，應依刑事訴訟法第368條，判決如主文。
本案經檢察官王俊力到庭執行職務。
中    華    民    國   100    年    9     月    21    日
                 刑事第九庭     審判長法  官  莊秋桃
                                      法  官  范惠瑩
                                      法  官  田平安
以上正本與原本無異。
傷害、恐嚇危害安全部分不得上訴。
其餘如不服本判決，應於判決送達後10日內向本院提出上訴狀，
其未敘述理由者，並應於提出上訴狀後10日內向本院補提上訴理
由狀（應附繕本）。
中    華    民    國   100    年    9     月    21    日
                                  書  記  官  馬蕙梅
附錄本判決論罪科刑法條：
刑法第277 條第1 項
傷害人之身體或健康者，處3 年以下有期徒刑、拘役或1 千元以
下罰金。
刑法第302 條第1 項
私行拘禁或以其他非法方法，剝奪人之行動自由者，處5 年以下
有期徒刑、拘役或3 百元以下罰金。
刑法第305 條
以加害生命、身體、自由、名譽、財產之事，恐嚇他人致生危害
於安全者，處2 年以下有期徒刑、拘役或3 百元以下罰金。